臺灣新北地方法院行政訴訟判決
                                      111年度交字第74號

原      告  信天威
被      告  新北市政府交通事件裁決處
                    設新北市○○區○○路○段000號2樓
代  表  人  李忠台（處長）
                    住同上
訴訟代理人  黃曉妍  律師
複代理人    高宏文  律師
上列當事人間因交通裁決事件，原告不服被告民國111年1月17日
新北裁催字第48-ZIA138145號裁決，向本院提起行政訴訟，本院
判決如下：
    主  文
一、原告之訴駁回。
二、訴訟費用新臺幣參佰元由原告負擔。
    事實及理由
一、爭訟事實概要：緣原告於民國110年11月28日19時39分許，
    駕駛車牌號碼000-0000號自用小客貨車（下稱系爭汽車）而
    行經國道5號北向5.6公里處時，因有「載運人客不穩妥，行
    駛時顯有危險(高、快速公路)」之違規事實，由民眾於110
    年12月2日檢具違規資料向警察機關提出檢舉，經內政部警
    政署國道公路警察局第九公路警察大隊查證違規屬實，遂於
    110年12月29日填製國道警交字第ZIA138145號舉發違反道路
    交通管理事件通知單予以舉發，記載應到案日期為111年2月
    12日前，並於同日移送被告處理。原告於111年1月17日提出
    違規申訴（自承其為本件駕駛人），嗣經被告調查認定原告
    有上開違規事實，乃依道路交通管理處罰條例第30條第1項
    第7款及違反道路交通管理事件統一裁罰基準表規定，以111
    年1月17日新北裁催字第48-ZIA138145號違反道路交通管理
    事件裁決書（下稱原處分），裁處原告罰鍰新臺幣（下同）
    6,000元。原告不服，遂提起本件行政訴訟。
二、原告起訴主張及聲明：
㈠、當庭主張要旨：
　　原告當時收聽廣播提前得知前方車禍後，一直在外側車道排
    隊行駛，至事發現場有人員及明顯作業車輛，依高速公路及
    快速公路交通管制規則第6條第3項規定，如遇濃霧強風大雨
    及其他特殊狀況時，其安全距離應酌量增加，並保持隨時可
    煞停之距離，而本車則一直保持在外側車道行駛，並無變換
    車道，且在行駛中有壓到異物造成異響，故本車在其車道保
    持加大安全距離並無過錯，反之檢舉方要變換車道，明顯無
    保持安全距離，跨越中線違規危險駕駛逼迫我車。
㈡、聲明：⑴原處分撤銷。⑵訴訟費用由被告負擔。
三、被告答辯及聲明：
㈠、答辯要旨：
⑴、依原舉發單位回復函(被證4)及違規行向圖(被證6)，原告駕
    駛系爭車輛於檢舉人右側車道行駛，然其捨隨前方車流行駛
    而不為，反將車輛左側車輪貼近車道線向左側偏移行駛，更
    無故放慢行駛速度，甚而煞車暫停，已明顯壓縮行駛於左側
    車道之檢舉人行車安全空間，致檢舉人鳴按喇叭示警，此舉
    引發系爭車車輛後座乘客不滿，遂將頭伸出窗外朝向檢舉人
    車輛叫囂、逞凶之舉，此情與檢舉影片(附件一「RV-000000
    00000000-ymCdN.mov」00:00:02~00:00:16)內容並無二致，
    由後座乘客將頭伸出窗外正面朝後方檢舉人車輛叫囂之情以
    觀，乘客身體顯已離開車廂內固定座位，且此舉可能致該車
    駕駛無法專注行駛，亦可能造成後車駕駛受有驚嚇致其行車
    不穩因而發生交通事故，顯有發生危險之虞，參酌臺灣苗栗
    地方法院104年度交字第41號判決及交通部91年4月24日交路
    字第0910030391號函，核其行為確有「載運人客不穩妥行駛
    時顯有危險」，為處罰條第30條第1項第7款規制效力所及，
    被告據以作成裁罰處分，應無疑義。
⑵、原告既為合法領有汽車駕照之人，有駕駛執照資料及汽車車
    籍查詢資料為憑（被證7），其對上述規定應知之甚詳。是
    原告前揭所述，無非單方所執之詞，委無足取。
㈡、聲明：⑴原告之訴駁回。⑵訴訟費用由原告負擔。
四、爭點事項：
    原告於作業人員處理車禍之現場，依規定持續行駛外側車道
    並保持安全距離，嗣因左側檢舉人車輛變換車道駛近並按鳴
    喇叭，雙方因而產生行車糾紛，原告後座乘客於超越後即將
    頭伸出窗外示意不滿，是否具有得予免責之正當事由？
五、本院的判斷：
㈠、前提事實：
    爭訟概要欄所載之事實，除上開爭點外，其餘事實業為原告
    於起訴狀所不爭執，並有民眾檢舉資料、國道警交字第ZIA1
    38145號舉發違反道路交通管理事件通知單、案件移送記錄
    及送達證明、原告申訴書、內政部警政署國道公路警察局第
    九公路警察大隊111年2月20日國道警九交字第1119700272號
    函、新北裁催字第48-ZIA138145號違反道路交通管理事件裁
    決書及送達證書、內政部警政署國道公路警察局第九公路警
    察大隊111年2月24日國道警九交字第1119900352號函、違規
    擷取照片、現場示意圖、汽車車籍查詢及駕駛人基本資料、
    採證光碟等資料（見本院卷第67頁至第99頁）足資佐證，此
    事實應堪認定。
㈡、本件應適用之相關法令：
⑴、道路交通安全規則第77條第2款：「汽車裝載時，除機車依第
    八十八條規定外，應依下列規定：二、載運人客、貨物必須
    穩妥，車門、車廂應能關閉良好，物品應捆紮牢固，堆放平
    穩，不得突出車身兩側。」。
⑵、修正前道路交通管理處罰條例第7條之1：「對於違反本條例
    之行為者，民眾得敘明違規事實或檢具違規證據資料，向公
    路主管或警察機關檢舉，經查證屬實者，應即舉發。但行為
    終了日起逾七日之檢舉，不予舉發。」。
⑶、道路交通管理處罰條例第30條第1項第7款：「汽車裝載時，
    有下列情形之一者，處汽車駕駛人新臺幣三千元以上一萬八
    千元以下罰鍰，並責令改正或禁止通行：七、載運人客、貨
    物不穩妥，行駛時顯有危險。」。
㈢、本件原告主張略以：「原告於車禍事發現場有人員及明顯作
    業車輛下，依規定酌量增加安全距離並保持隨時可煞停之距
    離，且一直保持在外側車道行駛並無變換車道，反之檢舉方
    要變換車道，明顯無保持安全距離，跨越中線違規危險駕駛
    逼迫我車。」等語。惟查：
⑴、本院於言詞辯論期日當庭勘驗錄影採證光碟，其結果略以：
    一、110年11月28日下午19時39分37秒，檢舉人的車輛跨越
        分隔線行駛中間車道，原告所駕駛的系爭汽車出現在檢
        舉人車輛的右前方，這時距離約一公尺（原告稱約半公
        尺）。原告所駕駛的系爭汽車出現的位置偏向外側車道
        右邊。
    二、110年11月28日下午19時39分46秒，有聽到按鳴喇叭一
        長聲。
    三、110年11月28日下午19時39分47秒，原告所駕駛的系爭
        汽車轉正到外側車道靠近分隔線的位置。
    四、110年11月28日下午19時39分51秒，原告所駕駛的系爭
        汽車繼續沿著分隔線的外側車道往前行駛。原告所駕駛
        的系爭汽車的左邊內側車道有出現一個三角椎跟交管人
        員站在內側車道持警示棒。
    五、110年11月28日下午19時39分51秒，原告所駕駛的系爭
        汽車後座位置有人頭伸出窗外，這時檢舉人的車輛就由
        左往右偏到外側車道行駛，跟隨原告所駕駛的系爭汽車
        後面，距離約一公尺。
    六、110年11月28日下午19時39分51-19時40分07秒，原告所
        駕駛的系爭汽車繼續沿著外側車道往前行駛，檢舉人車
        輛切入外側車道跟隨原告的車輛往前行駛，檢舉人車輛
        距離原告所駕駛的系爭汽車大約一公尺距離。
⑵、依交通部91年4月24日交路字第0910030391號函釋：「本案汽
    車行駛中，乘客將頭、身體伸出車頂天窗外之行為，其身體
    必已離開車廂內固定座位，為維護行車安全，本部同意貴署
    見解，即以援引前開處理條例第三十條第一項第七款『載運
    人客、貨物不穩妥，行駛時顯有危險者』之規定舉發。」上
    開函釋為道路交通管理處罰條例第8條所定公路主管機關之
    上級機關交通部所發布，其對該條例所為之釋示，自有「解
    釋性行政規則」之效力，且經核與道路交通管理處罰條例第
    30條第1項第7款規定意旨無違，本院自得予以採用。而參照
    該函釋見解，首重乘客於汽車行駛過程中是否身體已離開車
    廂內固定座位，即易於造成行駛途中所致交通危險之違規內
    容，自不以乘客是否將頭、身體伸出車頂天窗外之行為為限
    ，亦即乘客如將頭、身體伸出側窗外之行為同亦屬之，蓋此
    時駕駛人操控車輛持續行駛，將顧及乘客之安全而無法專注
    於現場路況及駕駛行為，亦使周遭車輛之駕駛人見此異狀而
    被迫配合調整，因而危及交通秩序及通行安全，其理甚明。
⑶、從而，依上開勘驗結果所示，併參酌原告當庭自承：「（你
    當時有沒有將頭伸出窗外朝檢舉人車輛叫囂？）那不是我，
    是我兒子把頭伸出窗外，他坐在後側。」（見本院卷第106
    頁），則原告僅因與檢舉人車輛間發生行車糾紛，於超越後
    任由其子於高速公路開啟車窗並將頭伸出車窗外向後方檢舉
    人叫囂，參酌前開說明，除其自身必因乘客於車輛行駛中將
    頭伸出窗外另須分神留意而易致生操控車輛之意外外，亦將
    造成其他合法用路人行駛之危險，堪認原告之行為已構成載
    運人客不穩妥，行駛時顯有危險無訛，事屬明確，要可認定
    。
⑷、本件屬依道路交通管理處罰條例之規定而逕行舉發或同時併
    處罰其他人之案件，則依前揭道路交通管理處罰條例第85條
    第4項之規定，應推定受逕行舉發人或該其他人有過失，而
    原告並未主張或證明其就本件違規事實之發生，依其本應負
    理性、謹慎之駕駛人義務情形，仍有何主觀上得予免責之事
    由，是其具備責任條件一事，亦屬明確。
⑸、末以，原告駕駛系爭汽車而有前揭違規事實，已如前述，事
    屬灼然；而縱使事發起因於檢舉人車輛危險駕駛所致之行車
    糾紛，惟原告既駕車使用道路，本即應保持理性駕駛人之狀
    態，以共同維護道路交通之通行秩序，如遇他人違法行為，
    自應依前揭道路交通管理處罰條例第7條之1之規定，事後採
    取檢舉之方式以保障其自身之權益，要不容原告任由乘客以
    開啟車窗將頭伸出窗外之方式，於道路場域解決私人行車糾
    紛而危害道路通行秩序與行車安全，洵屬當然之理，則縱使
    檢舉人車輛於兩車併駛時有任何行車違序行為（於現代社會
    繁忙道路上，駕駛人每易遇其他車輛行止失序所致之不利益
    ，此時為保障自身安全暨交通秩序之重大公共利益，自僅得
    採取於事後檢舉之方式以伸張其權益。），惟既業因原告行
    駛超越而已終了，即礙難據以作為原告得予免責之正當事由
    。
㈣、本件違規行為時之違反道路交通管理事件統一裁罰基準表記
    載，汽車駕駛人違反道路交通管理處罰條例第30條第1項第7
    款規定，即「載運人客、貨物不穩妥，行駛時顯有危險」，
    於期限內繳納或到案聽候裁決者，應處罰鍰6,000元。核此
    規定，既係基於母法之授權而為訂定，且就違反道路交通管
    理事件統一裁罰基準及處理細則附件所示統一裁罰基準表中
    有關道路交通管理處罰條例第30條第1項第7款之裁罰基準內
    容（基準表除就其是否於期限內繳納或到案聽候裁決為裁量
    因素外，並針對不同違規場域就其可能衍生危害交通安全之
    輕重不同，區分一般道路及高、快速公路等不同罰鍰標準，
    其衍生交通秩序危害，既不相同，分別處以不同之罰鍰，符
    合相同事件相同處理，不同事件不同處理之平等原則。)，
    並未牴觸母法，是被告自得依此基準而為裁罰。
㈤、本件判決基礎已經明確，兩造其餘的攻擊防禦方法與訴訟資
    料，經本院斟酌後，核與判決結果不生影響，無一一論述之
    必要，一併說明。
六、結論：原處分並無違誤，原告訴請撤銷為無理由，應予駁回
    。本件第一審裁判費300元，應由敗訴之原告負擔，所以確
    定如主文第2項所示。
七、依行政訴訟法第195條第1項後段、第236條、第98條第1項前
    段、第237條之8第1項、第237條之9第1項，判決如主文。
中　　華　　民　　國　　111 　年　　6 　　月　　1 　　日
                  行政訴訟庭  法  官  陳伯厚
一、上為正本係照原本作成。
二、如不服本判決，應於判決送達後20日內，向本院提出上訴狀
    ，上訴狀並應記載上訴理由，表明關於原判決所違背之法令
    及其具體內容或依訴訟資料可認為原判決有違背法令之具體
    事實，並繳納上訴費新臺幣750元。其未表明上訴理由者，
    應於提出上訴後20日內向本院補提理由書（上訴狀及上訴理
    由書均須按他造人數附繕本），如逾期未提出上訴理由書者
    ，本院毋庸再命補正，由本院逕以裁定駁回上訴。
                              書記官  陳柔吟
中　　華　　民　　國　　111 　年　　6 　　月　　1 　　日